【裁判字號】    94,交聲,600
【裁判日期】    950210
【裁判案由】    聲明異議
【裁判全文】
臺灣高雄地方法院交通事件裁定         94年度交聲字第600號
原處分機關  交通部公路總局高雄區監理所
異  議  人  丙○○
即受處分人
上列異議人即受處分人因違反道路交通管理處罰條例案件，對於
交通部公路總局高雄區監理所民國94年10月26日所為之處分（原
處分：高監自字第裁80－N00000000 號），聲明異議，本院裁定
如下：
    主  文
異議駁回。
    理  由
一、異議意旨略以：異議人即受處分人丙○○於民國91年6 月6
    日7 時許，駕駛車牌號碼6K-7589 號自用小客車（下稱系爭
    自小客車）行經高雄縣鳳山市○○路大東國小前肇事致乙○
    ○受傷，離開現場，經原處分機關以受處分人違反道路交通
    管理處罰條例第62條第1 項肇事致人受傷逃逸規定，裁處吊
    銷駕駛執照，並依同條例第67條第1 項規定，終身不得考領
    駕駛執照。然異議人於車禍時僅感覺車身略有晃動，察看後
    視鏡，未看到有人車倒下，以為沒事，因此繼續往前行駛，
    並不知有肇事情事，客觀上雖有駛離現場，但主觀上並無肇
    事逃逸之故意，應僅該當「駛離現場」之違規事由，爰依法
    聲明異議，請求准予撤銷原裁決等語。
二、按汽車駕駛人，駕駛汽車肇事致人受傷或死亡，應即採取救
    護或其他必要措施，並向警察機關報告，不得駛離；違者吊
    扣其駕照3 個月至6 個月；逃逸者吊銷駕駛執照；而汽車駕
    駛人，曾依第62條第1 項之規定吊銷駕駛執照者，終身不得
    考領駕駛執照，道路交通管理處罰條例第62條第1 項及第67
    條第1 項分別定有明文。又上開條文所定駕駛汽車肇事致人
    受傷或死亡而逃逸者，應吊銷駕駛執照，且終身不得考領駕
    駛執照，其目的在增進行車安全，保護他人權益，以維護社
    會秩序，並係為維護車禍事故受害人生命安全、身體健康必
    要之公共政策，且在責令汽車駕駛人善盡行車安全之社會責
    任，屬維持社會秩序及增進公共利益所必要，均核與憲法第
    23條並無牴觸，業經司法院大法官會議釋字第284 號、第53
    1 號分別解釋在案。職是，倘行為人果因駕駛汽車肇事、致
    人死傷而逃逸者，僅須客觀上發生交通事故，並造成人員受
    傷或死亡之結果，事後未盡前開法定救護義務，亦未留下相
    當時間以處理事故而逕自離去者，依法即應為吊銷駕駛執照
    ，且終身不得考領駕駛執照之處分，合先敘明。
三、經查：
    (一)異議人於91年6 月6 日7 時10分許，駕駛系爭自小客車，
      沿高雄縣光遠路由東向西行駛至大東國小前，與同向行駛
      由乙○○所騎承之車牌號碼WBO-683 號機車發生擦撞肇事
      ，致乙○○受有頭部外傷併腦震盪、左頰部擦傷、左肩關
      節挫創傷、右手背擦傷、左手背多處擦傷、右膝擦挫傷、
      左膝、左腳多處擦傷及胸部挫傷併左肋骨骨折等傷害。異
      議人肇事後，未採取救護或其他必要措施，亦未向警察機
      關報告，即駛離該肇事現場，嗣經當時行經該處之機車駕
      駛丁○○發覺異議人駛離後，即駕車自後追趕，並報警處
      理。案由高雄縣政府警察局交通警察隊調查後掣單舉發，
      並經交通部公路總局高雄區監理所以異議人違反道路交通
      管理處罰條例第62條第1 項、第67條第1 項規定，裁處吊
      銷駕駛執照，終身禁考之事實，此經目擊證人丁○○及證
      人即承辦警員甲○○到庭各自證述綦詳（參見本院94年12
      月15日訊問筆錄），並經被害人乙○○於警詢中指述歷歷
      核與本院證述相符，且有高雄縣警察局高警交字第NOO684
      233 號舉發違反道路交通管理事件通知單、交通部公路總
      局高雄區監理所高監自字第裁80-NOO684233號違反道路交
      通管理事件裁決書、道路交通事故調查報告表、交通事故
      現場勘驗圖、大東醫院診斷證明書影本及事故現場、車損
      照片12張附卷可憑。
    (二)異議人固以前揭情詞否認其有肇事逃逸云云，惟查：
      1.本件車禍事故係異議人駕駛自小客車與被害人乙○○騎
        乘之機車發生擦撞，乙○○旋人車倒地，因此受有上開
        頭部外傷等傷害，業如前述，可認被害人乙○○傷勢非
        輕。而該機車左側龍頭、車身均有明顯之擦傷，異議人
        所駕駛之自小客車右側車門及右後照視鏡亦有明顯刮痕
        ，高度比對相符等情，經證人甲○○於本院證述明確，
        並有前揭交通事故現場勘驗圖、現場照片等資料附卷可
        稽，亦見當時雙方撞擊力道非微，撞擊聲響應亦巨大，
        此核與當時目睹車禍經過之證人丁○○到庭所證：當時
        騎機車經過光遠路，看到異議人所駕駛之一部賓士深色
        車子，好像在趕時間，往機車道偏，之前就在超車，我
        當時在汽車的左後方，很貼近異議人的車子，看到該車
        右邊擦撞到1 部機車，當時有1 個婦人就被撞倒，機車
        倒地很大聲，所以我知道是異議人所駕駛之汽車肇事等
        語相符。參以異議人於警詢亦稱：行經上開地點，我感
        覺車身有晃一下，而警方現場勘查無坑洞缺陷等語明確
        ；準此，異議人在上開撞擊之情況下，衡諸一般社會通
        常經驗，應知有擦撞到車輛，故其辯稱：對於本件車禍
        均不知情云云，顯屬卸責之詞，自無足取。
      2.其次，異議人肇事後離去現場，為當時在場目擊之丁○
        ○騎車在後尾隨，記下車號，並至異議人駕駛座旁以手
        示意，但異議人仍未停車，以致丁○○通報警方而查獲
        等節，經證人丁○○於本院證述：異議人擦撞到被害人
        後，仍然直行，沒有要停車的意思，我就在後追趕，當
        時我還有騎車到光遠路與中山西路口在異議人駕駛座旁
        用手勢向他示意，1 部機車靠的那麼近並比手勢，他應
        該有看到，但他還是沒有停，所以我追了一段路後就去
        報警等語，證人丁○○與異議人固無宿怨，實無設詞誣
        陷之理，其所言應可採信。衡諸常情，異議人既知車輛
        與他人發生擦撞，不僅未留在現場，且經人示意後方有
        事故仍執意離去，顯有逃逸之意圖甚明。
四、綜上各項證據資料，異議人確有肇事致人受傷而逃逸之違規
    情事，異議人前揭所辯各節，均無足取。揆諸首揭法律規定
    ，異議人既肇事致人受傷而逃逸，原處分機關處以吊銷駕駛
    執照，並終生禁考，自屬有據。異議人仍執詞聲明異議，為
    無理由，本院當應裁定駁回。
五、據上論斷，應依道路交通管理處罰條例第87條第2 項，道路
    交通案件處理辦法第19條，裁定如主文。
中    華    民    國    95    年    2     月    10    日
                  交通法庭    法  官  楊佩蓉
以上正本證明與原本無異。
如不服本裁定，應於收受送達後5 日內向本院提出抗告狀。
                              書記官  翁淑珮
中    華    民    國    95    年    2     月    10    日


司法院資訊處製作；財團法人民間司法改革基金會備份。
